臺灣新北地方法院刑事判決　
109年度訴字第927號
公  訴  人  臺灣新北地方檢察署檢察官
被      告  陳威儒




選任辯護人  林士勛律師(法扶律師)          
被      告  鄭聿堤（原名鄭翰婷、鄭婷婷）
                    女  民國00年0月0日生                                    身分證統一編號：Z000000000號



指定辯護人  本院公設辯護人彭宏東    
上列被告等因違反毒品危害防制條例案件，經檢察官提起公訴（
109年度毒偵字第1221號、109年度偵字第11854號、109年度偵字
第18791號），本院判決如下：
    主  文
丙○○共同犯販賣第二級毒品罪，處有期徒刑貳年。又犯販賣第二
級毒品罪，處有期徒刑貳年。應執行有期徒刑貳年陸月。
扣案OPPO行動電話壹支沒收。未扣案之犯罪所得新臺幣壹仟元沒
收，於全部或一部不能沒收或不宜執行沒收時，追徵其價額。
丙○○被訴施用第二級毒品部分公訴不受理。
扣案之第二級毒品甲基安非他命拾伍包（驗餘淨重玖點柒肆壹伍
 公克）沒收銷燬。
丁○○共同犯販賣第二級毒品罪，處有期徒刑壹年拾月。
    事  實
一、丙○○、丁○○均明知甲基安非他命為毒品危害防制條例第2條
    第2項第2款所稱之第二級毒品，不得販賣、持有，竟共同意
    圖營利，基於販賣第二級毒品之犯意聯絡，於民國109年2月
    23日下午2時許，由丙○○以臉書通訊軟體與暱稱「簡寶寶」
    之簡家玉連繫交易第二級毒品之事宜並達成交易合意後，於
    同日下午2時4分許，丙○○將重約1公克之第二級毒品甲基安
    非他命1包交與丁○○，再由丁○○持該毒品前往新北市○○區○○
    路0段00號之便利商店內交與簡家玉，並向簡家玉收取現金
    新臺幣（下同）1,000元後完成交易。
二、丙○○明知甲基安非他命為毒品危害防制條例第2條第2項第2
    款所稱之第二級毒品，不得販賣、持有，竟意圖營利，基於
    販賣第二級毒品之犯意，於109年2月23日下午4時許，以臉
    書通訊軟體與暱稱「墨寶鴻」之陳建綸連繫交易第二級毒品
    之事宜，並達成以1,500元購買第二級毒品甲基安非他命1包
    之交易合意後，再於同日下午6時25分，由丙○○駕駛車輛至
    陳建綸址設新北市土城區金城路3段與延吉街口住處樓下，
    將重約1公克之第二級毒品甲基安非他命1包交與陳建綸完成
    交易，陳建綸則未交付價金與丙○○。嗣員警因另案偵辦乙○○
    涉犯槍砲彈藥刀械管制條例等案件，於109年2月24日下午1
    時30分持搜索票至新北市○○區○○街00號7樓之5搜索，而在丙○○身上扣得乙○○（乙○○所涉販賣毒品部分，經臺灣高等法院
    以110年度上訴字第843號判決處有期徒刑3年）出售與其之
    第二級毒品甲基安非他命15包（淨重9.783公克，驗餘淨重9
    .7415公克）、OPPO行動電話1支而查悉上情。
三、案經臺北市政府警察局文山第二分局、新北市政府警察局三
    峽分局移請臺灣新北地方檢察署檢察官偵查起訴。
    理  由
甲、有罪部分
壹、程序事項
一、關於證據能力之意見：
（一）按被告以外之人於審判外之言詞或書面陳述，除法律有規
      定者外，不得作為證據，刑事訴訟法第159條第1項固有明
      文。惟被告以外之人於審判外之陳述，經當事人於審判程
      序同意作為證據，法院審酌該言詞陳述或書面陳述作成時
      之情況，認為適當者，亦得為證據；當事人、代理人或辯
      護人於法院調查證據時，知有上開刑事訴訟法第159條第1
      項不得為證據之情形，而未於言詞辯論終結前聲明異議者
      ，視為有前項之同意，刑事訴訟法第159條之5亦有明文。
      查本判決下列引用之被告丙○○、丁○○以外之人於審判外之
      陳述，雖屬傳聞證據，惟因檢察官、被告丙○○、丁○○及其
      等辯護人於本院準備程序同意該等證據之證據能力（見院
      一卷第101、136頁），迄言詞辯論終結時亦未聲明異議（
      見院二卷第184頁），本院審酌各該證據作成之情況，核
      無非法取證或證明力明顯偏低之瑕疵，以之作為證據，應
      屬適當，依前揭法條規定，認均有證據能力。
（二）次按刑事訴訟法第159條至第159條之5有關傳聞法則之規
      定，乃對於被告以外之人於審判外之言詞或書面陳述之供
      述證據所為之規範；至非供述證據之書證、物證則無傳聞
      法則規定之適用，如該非供述證據非出於違法取得，並已
      依法踐行調查程序，即不能謂其無證據能力。查下列非供
      述證據，並無證據證明係出於違法取得之情形，復經本院
      依法踐行調查程序，自均有證據能力。
貳、實體事項：
一、認定犯罪事實所憑之證據及理由：
（一）上揭犯罪事實，業據被告丙○○、丁○○於警詢、偵訊、本院
      準備程序及審理時均坦承不諱（見毒偵卷第15-24、89-91
      、113-116、偵一卷第371-376、377-381、423-425頁、院
      一卷第101、136頁、院二卷第179頁），核與證人簡家玉
      、陳建綸於警詢及偵訊之證述相符（見偵一卷第269-270
      、299-310、337-339頁）；並有簡寶寶之臉書個人頁面暨
      對話紀錄截圖、墨寶鴻之臉書個人頁面暨對話紀錄截圖（
      見毒偵卷第61-70頁）、事實欄一之監視器錄影畫面翻拍
      照片（見偵一卷第236-246頁）、事實欄二之監視器錄影
      畫面翻拍照片（見偵一卷第231-235頁）、新北市政府警
      察局三峽分局扣押物品目錄表（見偵一卷第167-168頁）
      可資佐證，足徵被告2人之任意性自白與事實相符，可以
      採信。本案事證明確，被告2人上揭犯行堪以認定，應依
      法論科。
（二）又按當事人、代理人、辯護人或輔佐人聲請調查之證據，
      法院認為不必要者，得予駁回之，下列情形，應認為不必
      要：一、不能調查者。二、與待證事實無重要關係者。三
      、待證事實已臻明瞭無再調查之必要者。四、同一證據再
      行聲請者，刑事訴訟法第163條之2定有明文。查本案被告
      丙○○及其辯護人雖聲請再次傳喚證人乙○○，佐證被告丙○○
      於109年2月23日凌晨曾向證人乙○○購買毒品等語。惟證人
      乙○○已就相同待證事實到庭作證（見院二卷第10-16頁）
      ，此部分待證事實已臻明瞭無再調查之必要者，附此敘明
      。
二、論罪之法律適用及量刑之審酌情形：
（一）新舊法比較：
　　　按行為後法律有變更者，適用行為時之法律。但行為後之
      法律有利於行為人者，適用最有利於行為人之法律。刑法
      第2條第1項定有明文。查被告2人就事實欄所示之行為後
      ，毒品危害防制條例業已修正、增訂，並於109年1月15日
      經總統公布，其中第4條、第17條第2項等規定，於公布後
      6個月即109年7月15日施行。經比較新舊法，結果如下：
    1.關於毒品危害防制條例第4條第2項規定販賣第二級毒品罪
      經修正後，分別將法定刑中關於所處有期徒刑部分，從7
      年以上有期徒刑提高至10年以上有期徒刑，及關於得併科
      罰金金額，從新臺幣1,000萬元提高至1,500萬元，是此部
      分修正後之法律並未有利於行為人。
    2.毒品危害防制條例第17條第2項原規定「犯第4條至第8條
      之罪於偵查及審判中均自白者，減輕其刑。」修正為「犯
      第4條至第8條之罪於偵查及歷次審判中均自白者，減輕其
      刑。」，修正後偵審自白減刑之要件較修正前嚴格，屬於
      法律變更之情形，且修正後規定亦未較有利於行為人。
    3.綜合全部罪刑之結果比較後，顯以舊法即行為時法較有利
      於被告等，自應適用修正前之舊法。
（二）罪名及罪數：
    1.核被告丙○○就事實欄一及事實欄二所為，均係犯修正前毒
      品危害防制條例第4條第2項之販賣第二級毒品罪；被告丁○○就事實欄一所為，係犯修正前毒品危害防制條例第4條
      第2項之販賣第二級毒品罪。
　　2.被告丙○○、丁○○就事實欄一、被告丙○○就事實欄二之販賣
      前持有第二級毒品之低度行為，應為販賣之高度行為所吸
      收，不另論罪。
　　3.被告2人就事實欄一犯行，有犯意聯絡及行為分擔，為共
      同正犯。
　　4.被告丙○○所犯上開各罪，犯意各別，行為互殊，應分論併
      罰。
（三）刑之減輕或加重之事由
　　1.被告丙○○部分
　 （1）修正前毒品危害防治條例第17條第2項部分：
        被告丙○○就其所犯上開販賣第二級毒品犯行，於偵查及
        審理中已自白犯罪，業如前述，爰依修正前毒品危害防
        制條例第17條第2項規定減輕其刑。　
 　（2）毒品危害防治條例第17條第1項部分：　　
　      至辯護人雖為被告丙○○辯以：被告丙○○已經供出上游為
        乙○○，且雙方交易毒品時間為2月23日凌晨，並非2月23
        日晚間，故被告丙○○本案的毒品來源確實為乙○○，請依
        毒品危害防治條例第17條第1項減輕期刑云云。然：
　　　①按毒品危害防制條例第17條第1項規定：「犯第4條至第8
        條、第10條或第11條之罪，供出毒品來源，因而查獲其
        他正犯或共犯者，減輕或免除其刑。」旨在鼓勵毒品下
        游者具體供出其上游供應人，俾進一步擴大查緝績效，
        揪出其他正犯或共犯，以確實防制毒品泛濫或更為擴散
        。所謂「毒品來源」，自指「與本案犯行相關毒品」從
        何而來之情形。倘被告供出之毒品上手與其所涉案件之
        毒品不具關聯性，既無助該案之追查，僅屬對該上手涉
        犯其他毒品犯罪之告發，要非就其所涉案件之毒品供出
        來源，自無上開減刑規定之適用（最高法院107年度台
        上字第2544號判決意旨參照）。
　　　②查徵之證人乙○○（下稱甲）與被告丙○○（下稱乙）於2月
        23日0時38分至2月23日3時57分訊息對話內容略為「甲
        ：人呢？（乙錯過來電）幹又不見了。乙：沒有、豹哥
        。甲：...。乙：我們跑桃園中壢的客戶，等等過去了
        ，威在旁邊睡死了（乙撥打電話給甲）。別怪他，他很
        拼，影片別外流，他愛面子（乙傳送一男子睡覺照片）
        完全睡死。甲（傳送重新編輯上開睡覺照片，並加註我
        是萬華威儒我睡相差等文字）。乙：別這樣啦。甲：等
        你來。乙：我會被殺了。甲：不會啦。乙：我出發了。
        （乙撥打電話給甲）到了。甲：下去了（見偵一卷第75
        頁）」，從上開訊息內容中尚無毒品交易之相關訊息文
        字，故被告丙○○與證人乙○○間是否於109年2月23日凌晨
        時間進行毒品交易乙節，尚屬不明。
　　　③又稽之證人乙○○於本院審理中證稱：被告丙○○大約是在2
        3日晚上來我家交易毒品，24日13時許，警察就來我三
        重家搜索，至於23日凌晨被告丙○○來我家，是因為我朋
        友王志強用自己的名字租一輛IRENT的車子給被告丙○○
        駕駛，我協助王志強聯絡被告丙○○、提醒被告丙○○要還
        車，當時是被告丙○○的太太（指被告丁○○）回我訊息，
        還拍下被告睡覺的樣子給我看，所以23日接近上午4時
        許的簡訊內容「到了」、「下去了」我是指王志強下去
        了、至於被告丙○○太太寫「別怪他」，意思就是指車子
        延遲歸還這件事情，我並沒有在2月23日4時33分販賣4
        公克的甲基安非他命給被告丙○○，也不是被告丙○○欠我
        5,000元才在24日到我家還錢等語（見院二卷第11-16頁
        ）；又證人即同案被告丁○○於本院審理時證稱：依照10
        9年2月22日晚間至2月23日凌晨的簡訊，當時是被告丙○○開車來找我，但是他在車上睡著了，我就傳送「睡死
        了」的簡訊給被告丙○○在三重的朋友，並且幫被告丙○○
        開車去還車，我到了三重以後，有下來一個胖胖的人、
        自稱「豹哥」，我就把車子還給他，丙○○還在車子內睡
        覺，我請他把丙○○帶回去，我不曉得他的名字，接著到
        早上我就返回中壢，我曾傳送「跑中壢客戶」等訊息，
        是因為想要讓他不要一直催我還車，因此當天目的就是
        要還車，沒有看到他拿毒品給被告丙○○等語（見院二卷
        第158-164頁），顯見被告丙○○於2月23日凌晨雖曾與證
        人乙○○見面，然該次應係被告丁○○協助駕駛車輛搭載被
        告丙○○前往證人乙○○處所、歸還車輛，並非證人乙○○該
        次另有販賣毒品與被告丙○○。
      ④縱令新北市政府警察局三峽分局曾函覆另案被告乙○○販
        賣毒品部分，係因被告丙○○供稱其遭查扣之毒品來源為
        乙○○，因而得知被告乙○○有販賣毒品之情形，此有新北
        市政府警察局三峽分局110年9月29日新北警峽刑字第11
        03633813號函可佐（見院一卷第293頁）。然被告丙○○
        販賣第二級毒品與證人簡家玉、陳建綸均係於2月23日
        下午時間，而被告丙○○向證人乙○○購買毒品時間則係於
        2月23日晚間，故本案被告丙○○向乙○○購得之毒品係於
        本案犯行之後，顯非本案犯行之毒品來源。故辯護人所
        辯尚難採信，自無法適用毒品危害防制條例第17條第1
        項之規定減輕其刑。
   （3）刑法第62條前段部分：
　　    按刑法第62條所謂發覺，固非以有偵查犯罪權之機關或
        人員確知其人犯罪無誤為必要，而於對其發生嫌疑時，
        即得謂為已發覺；但此項對犯人之嫌疑，仍須有確切之
        根據得為合理之可疑者，始足當之，若單純主觀上之懷
        疑，要不得謂已發生嫌疑（最高法院110年度台上字第5
        291號判決意旨參照）。經查：新北市政府警察局三峽
        分局與內政部警政署刑事警察局偵查第四大隊第一隊、
        臺北市政府警察局文山第二分局共同搜索另案被告乙○○
        位於新北市○○區○○街00號7樓之5住處，發現被告丙○○在
        場，並查扣被告丙○○所有之毒品甲基安非他命15包，經
        詢問調查筆錄，被告丙○○坦承有販賣毒品情事，並提供
        對話訊息供警方偵辦，此有新北市政府警察局三峽分局
        110年9月29日新北警峽刑字第1103633813號函在卷可佐
        （見院一卷第293頁）。故依上開說明，應認被告丙○○
        在有偵查犯罪職權之公務員尚未發覺前，即主動坦承犯
        行，嗣並接受裁判，核與自首之要件相符，並與前述減
        輕部分遞減之。
    2.被告丁○○部分　
　 （1）修正前毒品危害防治條例第17條第2項部分：
        被告丁○○如事實欄一所示販賣第二級毒品犯行，於偵查
        及審理中已自白犯罪，業如前述，爰依修正前毒品危害
        防制條例第17條第2項規定減輕其刑。
   （2）毒品危害防治條例第17條第1項部分：
　　　　查被告丁○○販賣毒品犯行部分，係由員警依被告丙○○之
        供述而查獲丁○○，並無因被告丁○○之供述查獲其他共犯
        ，另被告丁○○於警詢筆錄中指證上游陳凱震，因無具體
        事證，無法續行追查，此有新北市政府警察局三峽分局
        函及所附之被告丙○○、被告丁○○警詢筆錄、臺北市政府
        警察局文山分局報告書等在卷可佐（見院卷第179-210
        頁），故尚難以此予以減輕期刑，附此敘明。　　
　 （3）刑法第59條部分：
　　　  按刑法第59條規定犯罪之情狀可憫恕者，得酌量減輕其
        刑，其所謂「犯罪之情狀」，與同法第57條規定科刑應
        審酌之一切情狀，並非有截然不同之領域，於裁判上酌
        減其刑時，應就犯罪之一切情狀，予以全盤考量，審酌
        其犯罪有無可憫恕之事由（即有無特殊之原因與環境，
        在客觀上足以引起一般同情，以及宣告法定低度刑，是
        否猶嫌過重等等），以為判斷（最高法院95年度台上字
        第6157號判決意旨參照）。而修正前毒品危害防制條例
        第4條第2項之販賣第二級毒品罪，其法定刑為「7年以
        上有期徒刑，得併科新臺幣1,000萬元以下罰金」，然
        同為販賣第二級毒品之人，其原因動機不一，犯罪情節
        未必盡同，或有大盤毒梟者，亦有中、小盤之分，甚或
        僅止於吸毒者友儕間為求互通有無之有償轉讓者亦有之
        ，其販賣行為所造成危害社會之程度自屬有異，法律科
        處此類犯罪，所設之法定最低本刑相同，不可謂不重。
        於此情形，倘依其情狀處以有期徒刑，即足以懲儆，並
        可達防衛社會之目的者，自非不可依客觀之犯行與主觀
        之惡性二者加以考量其情狀，是否有可憫恕之處，適用
        刑法第59條之規定酌量減輕其刑，期使個案裁判之量刑
        ，能斟酌至當，符合比例原則。查被告丁○○販賣第二級
        毒品，固助長毒品流通，戕害國人健康，應予非難，然
        被告丁○○年紀尚輕，查獲販賣次數及對象單一，且係協
        助被告丙○○跑腿、交付毒品與買家，非屬集團性之毒販
        ，販賣之金額及毒品數量非鉅，與大量散播毒品之大盤
        、中盤毒販相較，顯然有別；另其前亦僅有施用、持有
        毒品之前案紀錄，有臺灣高等法院被告前案紀錄表1份
        在卷可憑（見院一卷第27至34頁），衡其犯罪情狀，縱
        使依上開偵審自白規定予以減刑後，量處法定最低刑度
        仍嫌過重，爰依刑法第59條規定酌減其刑，並與前述減
        輕部分遞減之。
（四）量刑部分：
      爰以行為人之責任為基礎，審酌被告2人無視於國家防制
      毒品危害之禁令，竟意圖營利販賣第二級毒品與他人，戕
      害國民健康及社會秩序，應予以非難，兼衡其等犯罪之動
      機及目的與前案記錄，素行尚可，有臺灣高等法院被告前
      案紀錄表1份可參（見院一卷第15至34頁），另參酌被告
      丙○○供陳：高中肄業、從事汽車美容工作，離婚，無子女
      ，需扶養父母等語；被告丁○○供陳：國中肄業，現擔任旅
      行社領隊，已婚需扶養1名子女，監護權託管於其母親等
      語之生活狀況（見院二卷第182頁），其等販賣毒品之次
      數、販賣毒品數量及所得利益不高，及始終坦承犯行，犯
      後態度良好等一切情形，分別量處如主文所示之刑，並就
      被告丙○○定其應執行刑。。
三、沒收部分：
（一）犯罪所得，屬於犯罪行為人者，沒收之，於全部或一部不
      能沒收或不宜執行沒收時，追徵其價額；犯罪所得，包括
      違法行為所得、其變得之物或財產上利益及其孳息，刑法
      第38條之1第1項前段、第3項、第4項分別定有明文。又按
      共同正犯之犯罪所得，沒收或追徵，應就各人所分得之數
      額分別為之；先前對共同正犯採連帶沒收犯罪所得之見解
      ，已不再援用及供參考（最高法院104年第13次刑事庭會
      議決議意旨參照），此為終審機關近來一致之見解。所謂
      各人「所分得」，係指各人「對犯罪所得有事實上之處分
      權限」，法院應視具體個案之實際情形而為認定；倘若共
      同正犯各成員內部間，對於不法利得分配明確時，固應依
      各人實際分配所得沒收；然若共同正犯成員對不法所得並
      無處分權限，其他成員亦無事實上之共同處分權限者，自
      不予諭知沒收；至共同正犯各成員對於不法利得享有共同
      處分權限時，則應負共同沒收之責（最高法院104年度台
      上字第3937號判決意旨參照）。經查：
　  1.被告丙○○、丁○○就事實欄一因販賣第二級毒品所取得之對
      價1,000元，因被告丁○○陳稱：簡家玉拿給我現金1,000元
      ，我上車就交給被告丙○○等語（見偵一卷第424頁、院卷
      第100頁），被告丙○○供陳：簡家玉只有給我1,000元，後
      續沒有還我500元等語（見院二卷第181頁），顯見事實欄
      一販賣毒品所得僅被告丙○○有處分權，故就事實欄一犯罪
      所得1,000元部分，對被告丙○○宣告沒收，於全部或一部
      不能沒收或不宜執行沒收時，追徵其價額。
　　2.另被告丙○○就事實欄二部分販賣之第二級毒品對價為1,50
      0元，證人陳建綸證稱：我是用自己中華郵政轉帳匯款給
      被告丙○○等語（見偵一卷第270頁），然經調取證人陳建
      綸中華郵政帳號00000000000000000號帳戶交易明細表，
      於109年2月23日至2月24日間，均無任何網路跨行或卡機
      跨轉提款金額1,500元之紀錄，此有中華郵政股份有限公
      司110年9月22日儲字第1100260265號函在卷可佐（見院一
      卷第259-261頁），且被告丙○○亦供陳：證人陳建綸並沒
      有把錢匯給我，我都是用現金沒有轉帳，沒有取得1,500
      元等語（見院一卷第397頁、院二卷第181頁），故被告丙○○就事實欄二部分未取得犯罪所得，自無庸宣告沒收。
（二）按犯第4條至第9條、第12條、第13條或第14條第1項、第2
      項之罪者，其供犯罪所用之物，不問屬於犯罪行為人與否
      ，均沒收之，毒品危害防制條例第19條第1項明文。查扣
      案之OPPO行動電話1支，係被告丙○○如事實欄一、二所示
      用於聯繫交易對象，為本案所犯販賣第二級毒品犯行所用
      之物，不問屬於犯罪行為人與否，應依毒品危害防制條例
      第19條第1項之規定宣告沒收。
乙、公訴不受理部分
一、公訴意旨略以：被告丙○○基於施用第二級毒品甲基安非他命
    之犯意，於109年2月24日上午7時許，在新北市三重區重安
    街50號7樓之5住處，以將第二級毒品甲基安非他命置入玻璃
    球內燒烤後吸聞其煙霧之方式，施用第二級毒品甲基安非他
    命1次。因認被告丙○○係涉犯毒品危害防制條例第10條第2項
    之施用第二級毒品罪嫌等語。
二、按起訴之程序違背規定者，應諭知不受理之判決，刑事訴訟
    法第303條第1款定有明文。又此所稱之起訴程序違背規定，
    係指檢察官提起公訴之訴訟行為於程序上有違法律之規定而
    言。而提起公訴之訴訟行為是否於程序上有違法律規定，原
    則上固以起訴時所存在之事項及法律規定為判斷，惟檢察官
    起訴後始發生之情事變更事由，致法院不能為實體審理者，
    亦屬「起訴之程序違背規定」（最高法院109年度台上字第3
    826號判決意旨參照）。
三、次按109年1月15日修正公布、同年7月15日施行之毒品危害
    防制條例第20條第3項規定，犯第10條之罪於觀察、勒戒或
    強制戒治執行完畢釋放後，3年後始再犯者，不論其行為係
    在新法施行生效前或施行生效後所為（同條例第35條之1第1
    、2款參照），均應適用同條第1、2項之規定（即應先觀察
    勒戒或強制戒治），其修法理由謂：施用毒品者具「病患性
    犯人」之特質，並參諸世界各國之醫療經驗及醫學界之共識
    ，咸認施用毒品成癮者，其心癮甚難戒除，如觀察、勒戒或
    強制戒治執行完畢釋放後，3年後始再有施用第一級、第二
    級毒品之行為者，足見其有戒除毒癮之可能，宜再採以觀察
    、勒戒方式戒除其身癮及以強制戒治方式戒除其心癮之措施
    ，為能放寬觀察、勒戒或強制戒治制度之適用時機，以協助
    施用者戒除毒癮，爰修正第3項；同條例第23條第2項亦配合
    修正為「觀察、勒戒或強制戒治執行完畢釋放後，3年內再
    犯第10條之罪者，檢察官或少年法院（地方法院少年法庭）
    應依法追訴或裁定交付審理。」，可知本次修法對於施用毒
    品者施以觀察勒戒、強制戒治，或依法追訴（或裁定交付審
    理）之適用範圍，係確立初犯為具「病患性犯人」之特質應
    先經一完整之醫療處置，3年內再犯者應依法追訴（或裁定
    交付審理），3年後再犯則裁定觀察勒戒。且上開所謂「3年
    後再犯」，只要本次再犯（不論修正施行前、後）距最近1
    次觀察、勒戒或強制戒治執行完畢釋放，已逾3年者，即該
    當之，不因其間有無犯第10條之罪經起訴、判刑或執行而受
    影響（最高法院109年度台上大字第3826號大法庭裁定意旨
    參照）。是依新法之規定，於109年7月15日後始繫屬於法院
    ，且被告該次施用毒品犯行係於最近1次觀察、勒戒或強制
    戒治執行完畢後3年後再犯者，即應先經觀察、勒戒，則檢
    察官若未將被告先送勒戒處所觀察、勒戒，而逕行起訴或聲
    請簡易判決處刑，其起訴程序顯係違背規定，法院自應諭知
    不受理之判決（最高法院88年度台非字第146號判決意旨參
    照）。
四、本案被告丙○○前因施用毒品案件，經臺灣臺北地方法院以10
    2年毒聲字第280號裁定應送勒戒處所觀察勒戒後，於102年1
    0月23日因無繼續施用傾向出所，有臺灣高等法院被告前案
    紀錄表在卷可按，被告丙○○案發前最近一次經觀察勒戒執行
    完畢釋放日即102年10月23日，距本案已逾3年。而本案係10
    9年8月26日即毒品危害防制條例第20條、第23條修正、施行
    後繫屬本院，此有本院收文時日戳章之內容可佐(見院一卷
    第7頁)，是檢察官偵查中依修正前毒品危害防制條例規定提
    起公訴固未違背修正前之規定，然繫屬於本院時依新修正之
    毒品危害防制條例規定，本案已不得追訴，揆諸前開說明，
    本案於本次毒品危害防制條例修正施行後，應由檢察官依毒
    品危害防制條例第35條之1第1款、修正後毒品危害防制條例
    第20條第1項、第3項規定，聲請法院裁定令被告入勒戒處所
    施以觀察、勒戒，或依同條例第24條為命附條件（現行法僅
    能附命完成戒癮治療）之緩起訴處分，或認定是否屬被告丙○○後案觀察、勒戒效力所及，不得對被告丙○○追訴處罰，檢
    察官前所為之起訴，因上開法律規定與實務見解改變之情事
    變更事由，其程序即屬違背規定，依刑事訴訟法第303條第1
    款規定，自應諭知不受理判決。
五、沒收部分
（一）按查獲之第一、二級毒品及專供製作或施用第一、二級毒
      品之器具，不問屬於犯罪行為人與否，均沒收銷燬之。又
      違禁物或專科沒收之物得單獨宣告沒收，現行毒品危害防
      制條例第18條第1 項前段、刑法第40條第2 項分別定有明
      文。依現行刑法關於沒收之規定，已具有獨立法律效果，
      故其宣告，不必然附隨於裁判為之，且犯罪行為人因死亡
      、曾經判決確定、刑法第19條等事由受不起訴處分或不受
      理、免訴、無罪判決者；或因刑法第19條、疾病不能到庭
      而停止審判者及免刑判決者，均可單獨宣告沒收之。
（二）查扣案之第二級毒品甲基安非他命15包（淨重9.783公克
      ，驗餘淨重9.7415公克），經送鑑驗結果檢出含第二級毒
      品甲基安非他命成分，有交通部民用航空局航空醫務中心
      109年3月18日航藥鑑字第0000000號毒品鑑定書在卷可佐
      （見毒偵卷第107頁），足認該扣案物確係毒品危害防制
      條例第2條第2項第2款規定之第二級毒品，屬於違禁物。
      本案雖因起訴程序違背規定而應為公訴不受理之諭知，惟
      揆之前揭說明，本院考量該等扣案之物品與被告丙○○本案
      施用毒品犯行密切相關（見院二卷第178頁），且檢察官
      於起訴書亦已載明聲請沒收該等扣案物品之旨，爰均依毒
      品危害防治條例第18條第1項前段規定宣告沒收銷燬之。
據上論斷，應依刑事訴訟法第299 條第1 項前段、第303條第1款
，判決如主文。　　　　　
本案經檢察官甲○○提起公訴，檢察官王凌亞到庭執行職務。

中　　華　　民　　國　　111 　年　　6 　　月　　8 　　日
                   刑事第十庭  審判長法　官  謝梨敏
　　　　　　　　　
　 　　　　　　　　                  法　官  黃秀敏
　　　　　　　　　　　　　　　　　　 
  　　　　　　　　　　　　　　    　法　官  謝茵絜 　　　　　
上列正本證明與原本無異。
如不服本判決，應於判決送達後20日內敘明上訴理由，向本院提
出上訴狀 (應附繕本) ，上訴於臺灣高等法院。其未敘述上訴理
由者，應於上訴期間屆滿後20日內向本院補提理由書「切勿逕送
上級法院」。
                                     書記官  王昱平
中　　華　　民　　國　　111 　年　　6 　　月　　10　　日
附錄本案論罪科刑法條全文：
修正前毒品危害防治條例
第 4 條
製造、運輸、販賣第一級毒品者，處死刑或無期徒刑；處無期徒
刑者，得併科新臺幣二千萬元以下罰金。
製造、運輸、販賣第二級毒品者，處無期徒刑或七年以上有期徒
刑，得併科新臺幣一千萬元以下罰金。
製造、運輸、販賣第三級毒品者，處七年以上有期徒刑，得併科
新臺幣七百萬元以下罰金。
製造、運輸、販賣第四級毒品者，處五年以上十二年以下有期徒
刑，得併科新臺幣三百萬元以下罰金。
製造、運輸、販賣專供製造或施用毒品之器具者，處一年以上七
年以下有期徒刑，得併科新臺幣一百萬元以下罰金。
前五項之未遂犯罰之。